臺灣高等法院刑事判決　　　　　　　　100年度上訴字第190號
上　訴　人
即　被　告　江明裕
上列上訴人因違反毒品危害防制條例案件，不服臺灣桃園地方法
院99年度審訴字第2038號，中華民國99年11月12日第一審判決（
起訴案號：臺灣桃園地方法院檢察署99年度毒偵字第3066號），
提起上訴，本院判決如下：
    主  文
上訴駁回。
    理  由
一、按依刑事訴訟法第350條、第361條、第362條、第367條規定
    ，不服地方法院之第一審判決而上訴者，須提出上訴書狀，
    並應敘述具體理由，為上訴必備之程式；其所提出之書狀未
    敘述上訴理由，或僅曾以言詞陳述上訴理由者，均應於上訴
    期間屆滿後20日內補提理由書於第一審法院。第一審法院經
    形式審查，認逾期未補提上訴理由者，應定期間先命補正；
    逾期未補正者，為上訴不合法律上之程式，應以裁定駁回。
    倘已提出上訴理由，但所提非屬具體理由者，則由第二審法
    院以上訴不合法律上之程式，判決駁回。而所謂具體理由，
    必係依據卷內既有訴訟資料或提出新事證，指摘或表明第一
    審判決有何採證認事、用法或量刑等足以影響判決本旨之不
    當或違法，而構成應予撤銷之具體事由，始克當之（例如：
    依憑證據法則具體指出所採證據何以不具證據能力，或依憑
    卷證資料，明確指出所為證據證明力之判斷如何違背經驗、
    論理法則）；倘僅泛言原判決認定事實錯誤、違背法令、量
    刑失之過重或輕縱，而未依上揭意旨指出具體事由，或形式
    上雖已指出具體事由，然該事由縱使屬實，亦不足以認為原
    判決有何不當或違法者（例如：對不具有調查必要性之證據
    ，法院未依聲請調查亦未說明理由，或援用證據不當，但除
    去該證據仍應為同一事實之認定），皆難謂係具體理由，俾
    與第二審上訴制度旨在請求第二審法院撤銷、變更第一審不
    當或違法之判決，以實現個案救濟之立法目的相契合，並節
    制濫行上訴（最高法院97年度台上字第892 號、97年度台上
    字第1402號、98年度台上字第2133號、98年度台上字第2158
    號、98年度台上字第2189號、98年度台上字第2204號、98年
    度台上字第4122號、98年度台上字第4196號、98年度台上字
    第4225號、98年度台上字第4238號、98年度台上字第4304號
    、98年度台上字第4468號、98年度台上字第4476號、99年度
    台上字第482 號、99年度台上字第870 號、99年度台上字第
    884 號、99年度台上字第987 號、99 年 度台上字第1209號
    、99年度台上字第1220號、99年度台上字第1318號、99年度
    台上字第7556號等判決意旨參照）。又原審法院對上訴書狀
    有無記載理由，為形式上之審查，認有欠缺，且未據上訴人
    自行補正者，固應定期間先命補正。然上訴理由是否具體，
    依96年7 月4 日刑事訴訟法第361 條修正理由三之說明，屬
    第二審法院審查範圍，不在命補正之列。
二、本件原審依憑上訴人即被告江明裕之自白，以及上訴人為警
    查獲後所排放尿液經採樣送驗之結果，確呈海洛因代謝物嗎
    啡及甲基安非他命陽性反應，有臺灣檢驗科技股份有限公司
    99年7 月6 日UL/2010/60557 號濫用藥物檢驗報告在卷可憑
    ，暨扣案吸食器1 組及卷內本院被告前案紀錄表，認定上訴
    人前於民國91年間因施用毒品案件，經臺灣桃園地方法院以
    91年度毒聲字第437 號裁定送觀察、勒戒後，因認有繼續施
    用毒品之傾向，經臺灣桃園地方法院以91年度毒聲字第 748
    號裁定令入戒治處所施以強制戒治，復經臺灣桃園地方法院
    以91年度毒聲字第2498號裁定停止戒治，於91年9 月13日停
    止處分出所，入監續執行徒刑，迄於92年3 月20日期滿，未
    經撤銷，視為強制戒治執行完畢，並經臺灣桃園地方法院檢
    察署檢察官以92年度戒偵字第147 號為不起訴處分確定；復
    於前揭經強制戒治執行完畢釋放後5 年內之96年間，因施用
    毒品等案件，經臺灣桃園地方法院以96年度審訴字第221 號
    判決分別判處有期徒刑7 月、3 月，減為有期徒刑3 月又15
    日，1 月又15日，應執行有期徒刑4 月確定；又於同年間因
    施用毒品案件，經臺灣桃園地方法院以96年度審訴字第1176
    號判決判處有期徒刑8 月確定，前開三罪，嗣經臺灣桃園地
    方法院以97年度聲字第2437號裁定應執行有期徒刑11月確定
    。另於97年間因施用毒品等案件，經臺灣桃園地方法院以97
    年度審訴字第1475號判決分別判處有期徒刑9 月、4 月，應
    執行有期徒刑1 年確定，並與上開應執行有期徒刑11月接續
    執行，於98年11月3 日縮短刑期假釋出監併付保護管束，迄
    於99年2 月15日保護管束期滿，假釋未經撤銷，其未執行之
    刑以已執行完畢論。復分別基於施用第一級毒品海洛因、第
    二級毒品甲基安非他命之犯意，(一)於99年6 月7 或8 日某時
    ，在桃園縣桃園市○○街73巷13號住處，以針筒注射之方式
    施用海洛因1 次；(二)於同年月9 日某時，在上址住處，以吸
    食器吸食之方式施用甲基安非他命1 次，嗣於同年月9 日下
    午2 時30分許，在上址住處為警查獲，並扣得其所有供本件
    施用甲基安非他命所用吸食器1 組。適用毒品危害防制條例
    第10條第1 項、第2 項，刑法第11條前段、第47條第1 項、
    第51條第5 款、第38條第1 項第2 款，論處上訴人施用第一
    級毒品，累犯，處有期徒刑11月；又施用第二級毒品，累犯
    ，處有期徒刑6 月，扣案之吸食器1 組沒收。應執行有期徒
    刑1年4月，扣案之吸食器1組沒收。核無違誤或不當。
三、被告上訴意旨略以：上訴人施用第一級毒品及第二級毒品之
    方式，是將兩種毒品以注射或燒烤，一同施用；上訴人同時
    施用海洛因及安非他命，係一行為（上訴理由書誤載為依刑
    為）觸犯二罪名，為想像競合犯，應依刑法第55條之規定，
    從較重之施用第一級毒品罪論罪為適法，而原審認屬犯意各
    別、行為互殊之數罪，容有誤會云云。第查：證據之取捨及
    證據之證明力如何，由事實審法院自由判斷，此項自由判斷
    職權之行使，倘係基於日常生活經驗所得之定則者，即屬合
    於經驗法則。若本於理則上當然之定則所為之論斷，即為合
    乎論理法則，均不容任意指摘為違法或不當（最高法院30年
    上字第597 號判例、91年度台上字第2395號、87年度台上字
    第2168號、85年度台上字第4531號、83年度台非字第318 號
    、83年度台上字第1008號等判決可資參照）。原審依據上揭
    事證綜合判斷，認定上訴人確有分別施用第一級毒品及施用
    第二級毒品等犯行，已敘述認定事實之證據及理由，並無憑
    空推論之情事，所為證據之論斷，亦無違經驗法則及論理法
    則。上訴人即被告倘若不服，自應就原判決採證認事，有何
    違法或不當，而為具體之指摘。上訴意旨雖主張上訴人係同
    時施用第一級毒品及第二級毒品，惟與其於原審準備程序中
    所述：伊是以針筒注射海洛因，以玻璃球燒烤施用（甲基）
    安非他命。分開施用，是於查獲當日施用（甲基）安非他命
    ，在查獲前一、二天施用第一級毒品，都是在桃園縣桃園市
    ○○街73巷13號住處施用等語（見原審卷第21頁背面），及
    於審理時對檢察官就分論併罰所表示之意見，無何爭執（見
    原審卷第24頁），顯有扞格，與卷內訴訟資料不相適合，並
    非依據卷內資料，指摘原判決有何採證、認事、用法或量刑
    等足以影響原判決本旨之不當或違法。衡以首開規定及說明
    ，被告不服原判決提起上訴，並未提出合於刑事訴訟法第36
    1 條第2 項規定之具體理由，與未提出具體理由無異，其上
    訴不合法律上之程式，爰不經言詞辯論，予以駁回。
據上論結，應依刑事訴訟法第367條前段、第372條，判決如主文
。
中    華    民    國   100    年    1     月    19    日
                刑事第十二庭審判長法  官   蔡永昌
                                  法  官   王美玲
                                  法  官   蔡新毅
以上正本證明與原本無異。
施用第一級毒品部分，如不服本判決，應於收受送達後10日內向
本院提出上訴書狀，其未敘述上訴之理由者並得於提起上訴後10
日內向本院補提理由書（均須按他造當事人之人數附繕本）「切
勿逕送上級法院」。
施用第二級毒品部分，不得上訴。
                                   書記官   賴立旻
中    華    民    國   100    年    1     月    21    日